【裁判字號】    98,交聲,1252
【裁判日期】    980625
【裁判案由】    交管條例聲異
【裁判全文】
臺灣板橋地方法院交通事件裁定        98年度交聲字第1252號
原處分機關  交通部公路總局臺北區監理所
異  議  人  甲○○
即受處分人
上列異議人即受處分人因違反道路交通管理處罰條例案件，對於
交通部公路總局臺北區監理所於民國98年5月12日所為之處分（
原處分案號：北監自裁字第裁40-ZAQ071240號），聲明異議，本
院裁定如下
：
    主  文
異議駁回。
    理  由
一、原處分意旨略以：異議人即受處分人甲○○所有之車牌號碼
    9171-EC 號自用小客車，於97年9 月18日上午9 時12分許，
    行經國道1 號泰山收費站（第9 車道）時，有「汽車行駛於
    應繳費之公路不依規定繳費（未申裝ｅ通機行駛電子收費車
    道，經通知補繳，繳費期限97年11月11日止未補繳）」之違
    規行為，經國道公路警察局員警逕行製單舉發，爰依道路交
    通管理處罰條例第27條第1 項規定，裁處異議人罰鍰新臺幣
    （下同）3,000 元。
二、聲明異議意旨略以：異議人於上開時、地，確實有誤闖ETC
    車道，事後也有收到2 張掛號通知單，但伊是初犯，並不知
    道除了未依規定行駛電子收費車道要罰600 元外，還要補繳
    通行費90元，伊以為繳交罰金600 元就算處罰完畢了，詎料
    異議人竟收到上開罰單，為此不服，爰依法聲明異議，請求
    撤銷原處分云云。
三、按汽車行駛於應繳費之公路、橋樑、隧道或輪渡，不依規定
    繳費者，處汽車所有人或駕駛人新臺幣3,000 元以上6,000
    元以下罰鍰，並追繳欠費，道路交通管理處罰條例第27條第
    1 項定有明文。次按，交通部臺灣區○道○○○路局為辦理
    電子收費申裝及欠費追繳作業，依據公路通行費徵收管理辦
    法（下稱本辦法）相關規定訂定交通部臺灣區○道○○○路
    局電子收費申裝及欠費追繳作業注意事項；車輛不依規定繳
    納通行費，營運單位之自動收費系統應將該用路人車輛之車
    種、牌照號碼、通行時間、地點、行駛方向等予以記錄並照
    相或錄影存記。營運單位應依本局查明之車籍資料，製發「
    補繳通行費及作業處理費通知單」，追繳通行費並加收作業
    處理費用。但因系統因素致無法完成扣款交易者，不另收作
    業處理費；用路人應依「補繳通行費及作業處理費通知單」
    所列金額及繳費期限完成補繳，逾補繳期限截止日未繳納者
    ，依法舉發，交通部臺灣區○道○○○路局電子收費申裝及
    欠費追繳作業注意事項第1 條、第13條第1 項、第2 項、第
    17條亦分別定有明文。又「行經高速公路收費站未依規定繳
    費，當可援依道路交通管理處罰條例第27條第1 項之規定處
    罰，並無疑義；另針對行經高速公路收費站未依高速公路及
    快速公路交通管制規則第23條規定及相關標誌標線指示行駛
    過站者，如非電子收費使用者行駛電子收費車道或未持用回
    數票行駛回數票專用道等，則依道路交通管理處罰條例第33
    條第3 項規定處罰，業已明確於違反道路交通管理事件統一
    裁罰基準表規定備註說明。惟汽車行經收費站未依指示車道
    過站而續有未依規定繳費之行為，當另有前揭說明同條例第
    27條規定處罰之適用」，亦經交通部於民國95年9 月21日以
    交路字第0950009048號函釋在案。故行經高速公路收費站未
    依高速公路及快速公路交通管制規則第23條規定及相關標誌
    標線指示行駛過站者，例如：非電子收費使用者行駛電子收
    費車道或未持用回數票行駛回數票專用道等情形，應依道路
    交通管理處罰條例第33條第3 項之規定，處駕駛人600 元以
    上1,200 元以下之罰鍰；若經通知補繳而續有未依規定繳費
    之行為，另有同條例第27條規定處罰之適用，合先敘明。
四、經查：
(一)本件異議人甲○○所有之上開自用小客車，於上開時、地，
    因未申裝ｅ通機行駛電子收費車道，不依規定繳納通行費，
    經通知補繳，繳費期限97年11月11日止未補繳，經內政部警
    政署國道公路警察局第一警察隊泰山分隊員警沈芳桂以「汽
    車行駛於應繳費之公路不依規定繳費」逕行舉發，嗣經原處
    分機關即交通部公路總局臺北區○○○○○道路交通管理處
    罰條例第27條第1 項規定，以補繳截止日翌日即97年11月12
    日為違規時間（裁決書誤載為97年9 月18日，應予更正），
    於98年5 月12日裁處異議人罰鍰3,000 元之事實，有上開裁
    決書、內政部警政署國道公路警察局公警局交字第ZAQ07124
    0 號舉發違反道路交通管理事件通知單各1 紙在卷可稽（見
    本院卷第9 、10頁）。
(二)異議人於上開時、地，因行駛高速公路，於駛進收費站繳費
    時，未依標誌指示過站繳費，違反道路交通管理處罰條例第
    33條第3 項之規定，經內政部警政署國道公路警察局製發舉
    發通知單，異議人嗣於97年12月16日自動繳納上開違規之罰
    鍰600 元之事實，業據異議人承明在卷，復有交通部臺灣區
    ○道高速公路局泰山收費站98年2 月12日高泰業字第098000
    0 428 號函、郵政劃撥儲金存款收據各1 紙在卷可稽（見本
    院卷第8 、12頁），是異議人駕駛上開自用小客車行駛高速
    公路，於駛進收費站繳費時，未依標誌指示過站繳費之違規
    事實，堪以認定。惟依前揭說明，非電子收費使用者行駛電
    子收費車道，除依道路交通管理處罰條例第33條第3 項之規
    定，處駕駛人600 元以上1,200 元以下之罰鍰外，若經通知
    補繳通行費而續有未依規定於期限內繳費之行為，另有同條
    例第27條規定處罰之適用，已如前述。本件異議人雖以其係
    初犯，向泰山收費站詢問後才知尚須補繳通行費90元，且已
    於98年2 月7 日補繳完畢云云置辯。惟查，異議人自84 年3
    月22日起，即將其居住之戶籍設於「臺北縣永和市○○街10
    1 號2 樓」，迄今並未變更之情，有本院依職權調閱之全戶
    戶籍資料查詢結果、個人基本資料查詢結果各1 紙在卷可證
    ，而本件由遠通電收股份有限公司所製發繳款期限為97 年
    11月11日、應繳總額為90元之補繳通行費及作業處理費通知
    單係以掛號郵件方式向異議人位於臺北縣永和市○○街101
    號2 樓之戶籍地址送達，然因未獲會晤異議人本人或其可受
    領文書之同居人、受雇人或接收郵件人員，並有難以留置送
    達之情形，乃於97年10月23日依行政程序法第74條第1項 、
    第2 項之規定，將該舉發通知單寄存於永和福和郵局，並將
    送達通知書置於該送達處所信箱或其他適當位置，以為送達
    等情事，有交通部臺灣區○道○○○路局泰山收費站98 年6
    月18日高泰業字第0980001893號函暨檢附之交通部臺灣區○
    道○○○路局委託遠通電收股份有限公司補繳通行費及作業
    處理費通知單影本、遠通電收股份有限公司電子計算機統一
    發票影本、高速公路局委託遠通電收公司辦理電子收費業務
    送達證書影本各1 份在卷可稽（見本院卷20至23頁），足見
    上開補繳通知單業已生合法送達之效力無訛，而異議人遲至
    98年2 月7 日始補繳通行費等情，此有中國信託AT M交易明
    細在卷可稽（見本院卷第6 頁），亦據異議人供承在卷，嗣
    原舉發單位即內政部警政署國道公路警察局，以補繳截止日
    翌日即97年11月12日為違規時間，依道路交通管理處罰條例
    第27條第1 項之規定，製發本件舉發通知單逕行舉發，尚無
    違誤，異議人猶以上開情詞置辯，自非可採。
五、綜上所述，本件事證明確，異議人確有於上開時、地，行駛
    於應繳費之公路，未依規定繳費，嗣經通知補繳仍未補繳之
    違規事實，應堪認定。是以原處分機關據以援引前揭規定，
    並參酌違反道路交通管理事件統一裁罰基準表之規定，裁處
    異議人罰鍰3,000 元，核無違誤。本件異議為無理由，應予
    駁回。
據上論斷，應依道路交通案件處理辦法第19條，裁定如主文。
中    華    民    國    98    年    6     月    25    日
                  交通法庭  法  官  錢衍蓁
上列正本證明與原本無異。
如不服本裁定，應於裁定送達後五日內敘明抗告理由，向本院提
出抗告狀。
                            書記官  劉靜慧
中    華    民    國    98    年    6     月    26    日


司法院資訊處製作；財團法人民間司法改革基金會備份。
